臺灣臺中地方法院刑事判決
111年度自字第7號
自  訴  人  紀桂銓(具律師資格)

被      告  廖先港


上列被告因違反個人資料保護法等案件，經自訴人提起自訴，本
院判決如下：
    主  文
本件自訴不受理。
   理  由
一、自訴意旨略以：
  ㈠緣被告廖先港因景三千社區前於民國109年11月解散，身為社
    區主委竟推諉遲至109年9月尚不交還分配社區成員結餘款，
    自訴人紀桂銓為該社區C區住戶，爰於110年9月間，以存證
    信函向被告追討結餘款，並提醒被告渠擔任主委期間諸多情
    事，恐涉嫌業務登載不實、致公務員登載不實，及背信等罪
    ，希望被告能與自訴人討論及匯回餘款，俾利渠有調解解決
    爭議的機會，前於110年8、9月間，自訴人多次透過LINE群
    組要求被告討論解決，以免被告刑案纏身。未料被告收受存
    證信函後不思反省，基於損害自訴人之利益的犯意，竟惡意
    將該存證信函於110年9月29日某時，公告於LINE群組上，違
    犯個人資料保護法第19條規定，第二次洩漏自訴人姓名、地
    址、存款帳號及職業等，圖謀讓自訴人相關個資有遭不法利
    用或犯罪冒用之風險，被告明知至戶人之資料係屬個人資料
    保護法第19條保護範疇，應依該條規定蒐集或處理，竟違犯
    該條規定而公開（處理利用）自訴人個人資料，致生自訴人
    之損害，被告行為顯已觸犯個人資料保護法第41條之罪，被
    告曾於107年間，第一次將渠所得支付命令上自訴人個資包
    括身分證號等違法公布於LINE群組，經自訴人提起告訴，該
    告訴狀上業已敘明被告身為清潔隊的公務人員，應清楚不可
    隨意公布他人個資尤其身分證號，會損及他人利益，故被告
    本次(第二次)惡意洩漏自訴人個資，應有損害自訴人利益之
    意甚明，按被告於第一次公開自訴人個資係推諉因他社區成
    員要求公布。另上開存證信函係自訴人創作，著作權規定未
    經自訴人同意，不可私自重製、公開傳輸、及散布該著作，
    被告卻恣意罔顧自訴人權益重製並公開傳輸於LINE群組中，
    已觸犯著作權第91條、第92條相關規定，因認被告涉犯個人
    資料保護法第41條與著作權第91條、第92條等罪嫌等語。
  ㈡另被告擔任主委期間諸多情事，因恐涉嫌業務登載不實、致
    使公務員登載不實及背信等罪，另經自訴人於110年10月間
    ，向警局提出前揭另案告訴，希望透過警員偵查、讓被告有
    調解解決機會，不料被告因此心生不滿，逕自於110年10月2
    0日10時7分許及同日10時8分許，在LINE群組，張貼：「真
    的是馬不知臉長！猴子不知屁股了嗎？」及「到現在解散完
    了還要接到警察局電話！」等語，足認被告涉犯刑法第310
    條第1項之誹謗與刑法第309條第1項之公然侮辱等罪嫌等語
    。
二、按自訴之提起，應委任律師行之，刑事訴訟法第319條第2項
    定有明文。又「刑事訴訟法雖無如民事訴訟法第466條之1第
    1項於第三審上訴採強制律師代理制，但上訴人或其法定代
    理人具有律師資格者，不在此限之規定，惟據該法理，亦應
    為同一解釋」(最高法院94年度第6、7次刑事庭會議(九)意
    旨可資參照)。準此，自訴人具有律師資格者，無須委任律
    師為代理人。查自訴人係執業律師，律師證號為108臺檢證
    字第15555號，此有法務部律師查詢系統律師基本資料1紙附
    卷為憑(見本院卷第193頁)，是自訴人未另行委任律師為自
    訴代理人，而以自己名義提起本件自訴，應屬合法，先予敘
    明。
三、按告訴或請求乃論之罪，自訴人於第一審辯論終結前，得撤
    回其自訴。撤回自訴，應以書狀為之。但於審判期日或受訊
    問時，得以言詞為之。刑事訴訟法第325條第1項、第2項定
    有明文。又告訴乃論之罪，告訴經撤回者，應諭知不受理之
    判決，並得不經言詞辯論為之，且於自訴程序準用之。同法
    第303條第3款、第307條、第343條亦有明文。再按自訴代理
    人經合法通知無正當理由不到庭，應再行通知，並告知自訴
    人；自訴代理人無正當理由仍不到庭者，應諭知不受理之判
    決；又自訴程序，除有特別規定外，準用關於公訴之規定，
    而不受理判決，得不經言詞辯論為之，刑事訴訟法第331條
    、第343條、第307條分別定有明文。
四、經查：
  ㈠針對自訴意旨㈠部分，自訴人紀桂銓對被告廖先港提起本件
    自訴，嗣經本院分別定於111年5月3日上午11時、同年5月31
    日上午11時開庭，並合法通知自訴人及被告，渠等經合法傳
    喚，均無正當理由未到庭，此有本院送達證書(111年5月3日
    )2紙、報到單(111年5月3日)1紙、本院送達證書(111年5月3
    1日)2紙、報到單(111年5月31日)1紙附卷可稽(見本院卷第1
    05-107、155、179-181、187頁)，參酌自訴人已與被告成立
    調解，有本院111年度中司刑移調字第576號調解程序筆錄1
    份存卷可考(見本院卷第183-185頁)，顯已無意再依自訴程
    序追訴，依首揭法條規定，就此部分自訴部分爰不經言詞辯
    論，逕為諭知不受理之判決。
  ㈡針對自訴意旨㈡部分，本件自訴人自訴被告涉犯刑法第309條
    第1項之公然侮辱與刑法第310條第1項之加重誹謗等罪，依
    同法第314條規定，須告訴乃論。然自訴人已於111年4月14
    日撤回自訴，有刑事撤回自訴狀1紙在卷可稽(見本院卷第14
    5頁)。揆諸前開說明，就此部分自訴部分爰不經言詞辯論，
    逕為諭知不受理之判決。
據上論斷，應依刑事訴訟法第343條、第303條第3款、第307條、
第331條，判決如主文。
本案經自訴人紀桂銓提起自訴。
中　　華　　民　　國　 111　　年　　 6　　月　　 1　　日
　　　　　　　　　刑事第十五庭審判長法　官　簡佩珺
                                    法  官  鄭咏欣
                                    法  官  湯有朋
以上正本證明與原本無異。
如不服本判決應於收受送達後20日內向本院提出上訴書狀，並應
敘述具體理由；其未敘述上訴理由者，應於上訴期間屆滿後20日
內向本院補提理由書（均須按他造當事人之人數附繕本）「切勿
逕送上級法院」。
                            　　　　書記官  黃美雲
中　　華　　民　　國　　111 　年　　6 　　月　　1 　　日